臺灣高雄地方法院刑事判決　　　　　　　　　　　　八十八年度易字第四三六號
　　公　訴　人　臺灣高雄地方法院檢察署檢察官
　　被　　　告　乙○○
　　選任辯護人　林敬信
右列被告因恐嚇取財案件，經檢察官提起公訴（八十八年度偵字第一二○七○號），
本院判決如左：
    主  文
乙○○連續意圖為自己不法之所有，以恐嚇使人將本人之物交付，處有期徒刑拾月。
    事  實
一、乙○○、丁○○、林國章及甲○○均為址設高雄縣路竹鄉○○○路六一號「光陽
    工業股份有限公司路竹廠」（下稱「光陽公司」）之員工，渠等為同事關係。乙○○於民國八十七年一月七日向丁○○借款新臺幣（下同）十六萬三千元，丁○○如數貸予乙○○，丁○○於八十七年五月底向乙○○要求先清償五萬元，遭乙○○以現金不足為由拖欠拒不返還。後乙○○與丁○○於閒聊中得知丁○○因細
    故與林國章相處不睦，竟向丁○○表示願找人教訓林國章代為出氣，並基於意圖
    為自己不法所有之概括犯意，連續於(1)民國八十七年六月二十二日下午四時許，
    在「光陽公司」後方停車場，邀丁○○至不知情之甲○○所駕駛之自用小客車內
    ，當甲○○之面向丁○○提及已代叫四名真實姓名年籍不詳之小弟出面教訓林國
    章，並以兇惡之語氣恐嚇稱「叫小弟教訓林國章乙事已曝光，該四位小弟二位有
    前科，二位通緝中，現在事情爆發後，警察在抓，小弟跑路要偷渡費，丁○○需
    支付六萬元，若不交出錢，即要背起很大責任」等語，致丁○○心生畏懼，而於
    當日夜晚向同公司司機鍾進和借款現金六萬元，並至乙○○位於高雄市○○○路
    二六八號十一樓之七住處將上開款項交付乙○○。(2)八十六年六月三十日起至同
    年七月初止，接續以撥打電話至丁○○住處或辦公場所方式，向丁○○恐嚇稱「
    四位小弟需要安家費五十萬元，若不付將至丁○○家中索討」等語，致使丁○○
    心生畏懼，丁○○表示無力負擔五十萬元，僅能支付十萬元，並邀乙○○於八十
    七年七月四日下午在位於高雄市○○路上之高雄市立十全國小校門口見面。是日
    乙○○赴約後，仍接續向丁○○恐嚇稱「今天一定要拿出十萬元給小弟作安家費
    ，不然小弟會至丁○○家中要」等語，丁○○不堪其擾，為免乙○○一再以小弟
    為由要脅，乃向乙○○表示此十萬元係最後一筆，且先前貸與之金錢、所付之偷
    渡費以及今日將交付之安家費需一併書立借據為憑，乙○○表示不願簽立借據，
    但可書立車禍和解書，丁○○不得已遂與乙○○同至址設高雄市市○○路一八六
    之一號之「大發法律事務所」書立車禍和解書，丁○○並當場交付十萬元予乙○○。事後丁○○不甘無端損失，乃訴請偵辦。
二、案經被害人丁○○訴請臺灣高雄地方法院檢察署檢察官偵查起訴。
    理  由
一、訊之被告乙○○承認於八十七年一月七日曾向被害人丁○○提及欲借款十六萬三
    千元，及於同年六月二十二日與同事甲○○、被害人在甲○○車上商談事項，且
    在同年七月四日與被害人同至「大發法律事務所」書立車禍和解書並收受被害人
    交付之十萬元乙情不諱，雖矢口否認有何連續恐嚇犯行，辯稱：我曾因信用卡帳
    款問題向被害人開口借錢，但被害人並未答應，所以我沒有拿到十六萬三千元，
    而且我沒有叫小弟毆打被害人之同事林國章，八十七年六月二十二日我與被害人
    在甲○○車上談話，被害人提及曾叫人去打林國章，並責怪我未加以幫忙，甲○○可能因而誤以為我也有叫小弟去打林國章，實際上並無此事，且被害人並未於
    當晚拿六萬元給我。後來我與被害人發生車禍，車子修理花費五千元，被害人於
    七月三日來我住處向我表示尚欠他人款項，為怕其妻懷疑，拜託我簽立借據，我
    不同意，只答應寫和解書，我因為想拿回修理費五千元，便於翌日與被害人同至
    事務所書寫和解書，被害人雖當場交付十萬元給我，然當晚被害人就來我家拿回
    九萬五千元，我從未恐嚇被害人云云。經查：
（一）右述事實迭據被害人於偵查及本院調查、審理時指訴：「被告於八十七年一月
      間向我借款十六萬五千元，我從帳戶中領出部分款項，再加上年終獎金貸予被
      告，五月間我向被告催討，被告始終未返還。後我向被告提及因與班長林國章
      相處不睦致考績不佳，結果被告表示願為我出氣，且於八十七年六月二十二日
      打電話叫我到甲○○車上，該車停放於二廠旁停車場內，被告向我說他幫我處
      理林國章的事，有叫四名小弟去教訓他，二名有前科，二名是通緝犯，現在事
      情爆發，警察在抓，小弟跑路需要錢，叫我月底前一定要拿出六萬元，否則要
      背責任，我聽後心裡很害怕，連夜趕向同事鍾進和借現金六萬元，並馬上拿到
      被告住處。詎被告又於六月三十日打電話來恐嚇，說四個小弟要安家費五十萬
      元，還說小弟要來我家收，我說拿不出這麼多錢，最後約好於七月四日拿十萬
      元給他，我希望事情到此為止，也認為先前借給被告之金錢及付予被告作為小
      弟之偷渡費、安家費等款項需立據為憑，所以才會要求被告寫借據，但被告只
      同意簽和解書，我便與被告同至代書處填寫和解書，並當場交付十萬元給被告
      。我向鍾進和借錢後，於六月二十九日提領六萬元還他，鍾進和於案發後已死
      亡；七月三日、四日我又領出十一萬元，拿其中十萬元給被告。」等語歷歷（
      見偵查卷第四十九至五十頁、本院八十八年十一月十日訊問筆錄、八十九年七
      月十四日審判筆錄、九十年六月二十七日審判筆錄、九十一年一月九日訊問筆
      錄、九十一年四月十一日審判筆錄），核與證人即於八十七年六月二十二日與
      被告及被害人同在車上之甲○○到庭證稱：「（問：是否曾聽見乙○○要向丁○○借錢？）要向丁○○借錢之事我有聽到」、「（問：先前是否有被被告邀
      至車上與被害人講話？）有」、「（問：八十七年七月二十二日在車上是否有
      聽到被告說小孩在跑路要船費？）有在我車上說」、「（問：在車上你沒有聽
      到說這些話？）大概是有聽到」（見本院八十九年七月二十六日審判筆錄）之
      情節相符。而被害人於八十七年七月四日本欲邀約被告至「大發法律事務所」
      簽立借據，然其後卻改為書立車禍和解書乙節，已據證人即「大發法律事務所
      」之代書丙○○證述：被害人於八十七年七月四日曾至事務所說要寫借條我不
      理他，後來又來事務所將車禍情形及賠償條件告訴我，我幫被害人打字完後交
      給他（見偵查卷第七十四頁、本院八十九年二月十八日審判筆錄）等語甚詳。
      且「光陽公司」內確有一名為「鍾進和」之司機，其於案發期間在公司內任職
      ，嗣八十九年四月六日止因死亡而離職等情，復經本院依職權函查屬實，有「
      光陽公司」九十一年二月二十五日光法字第九一○二四五號函文在卷足參。再
      者，被害人所指稱借款十六萬三千元及付款六萬元、十萬元予被告之情節，與
      其提出之活期存款存摺影本所示提款情形亦甚一致。此外，並有和解書乙紙、
      活期存款存摺影本二張及錄音帶譯文乙份存卷可憑，足認被害人之指訴非屬無
      稽，而係與事實相符，被告確有連續恐嚇被害人之行為，灼然甚明。
（二）雖被告辯稱八十七年六月二十二日在證人甲○○車上係商談被害人找人打林國
      章之事，證人甲○○可能因而誤以為是被告叫小弟去打人云云。然參諸證人甲○○於案發後之八十八年七月十八日在「光陽公司」休息區與被害人之談話內
      容為：「（被害人：）乙○○在你車上時說他的小弟為了打人的事在跑路，需
      要一筆跑路費？（證人甲○○：）是啊！（被害人：）我今天為什麼去告乙○○，也就是只想討回公道而已。（證人甲○○：）當初你說被林國章遭踏時，
      從頭到尾都是你與乙○○間互相聯絡與接觸。（被害人：）今天剛好是七月十
      八日，這件事一拖一年多。（證人甲○○：）那時你找乙○○時，乙○○要去
      叫小弟時有經過我的同意嗎？（被害人：）結果乙○○再三打電話到我辦公室
      及我家來恐嚇，說小弟目前在跑路叫我拿安家費給他！（證人甲○○：）現在
      你與李振鬧成這樣，我為什麼要替乙○○還錢，大家又沒有立下字據白紙黑字
      。誰叫你去找乙○○，是你自討苦吃！（被害人：）為什麼是我自討苦吃？（
      證人甲○○）當初你跟你班長林國章發生口角時不去找乙○○的話，也不會這
      樣。」此有該錄音帶譯文足憑，由是可見證人甲○○確於八十七年六月二十二
      日在車上聽聞被告向被害人表示已叫小弟去打林國章，小弟跑路需要偷渡費之
      情事，而觀諸上開對話內容涉及犯罪行為，與一般日常生活瑣事之交談不同，
      旁聽者自然會印象深刻，是以證人甲○○應無記憶混淆之可能，且衡諸證人甲○○與被告及被害人均為同事關係，彼此無夙怨嫌隙，殊無設詞構陷被告而獨
      厚被害人之理，是證人甲○○所述應為真實可採，從而被告辯稱未於證人甲○○車上恐嚇被害人云云，顯係卸責之詞，為無足取。
（三）被告對於八十七年七月四日書立車禍和解書部分，於偵查中先供以：是我與被
      害人發生車禍，二方你情我願寫的和解書，並未叫警方出面處理，只有在代書
      處寫和解書，當時我重型機車受損，那臺新車價值五萬元（見偵查卷第五十頁
      ）；後改稱：是被害人想讓他太太拿錢出來，做為車禍賠償之用，才要我這樣
      寫的（見偵查卷第六十五頁），嗣於本院審理中復改稱：是被害人在外欠別人
      錢，被妻子發現，希望用此方式取信其妻，才要求我寫和解書，被害人雖於寫
      和解書時在事務所交付十萬元給我，但隨即於當晚來我家取回九萬五千元，當
      場有戊○○目睹（見本院九十年六月二十七日審判筆錄）云云，其所辯前後矛
      盾，反覆不一致，則被告與被害人間曾否發生車禍已非無疑。且證人即被告之
      友人戊○○到庭證稱：我從未見過告訴人，也不認識告訴人等情甚詳（見本院
      九十年六月二十七日審判筆錄），是證人鍾偉成並未目賭被告返還九萬五千元
      現金予被害人之情事，其證詞尚不足據為有利於被告之認定。又衡諸常情，苟
      被告所辯其僅向被害人收取五千元車禍賠償費用乙節為真，則被害人大可於八
      十七年七月四日在「大發法律事務所」內僅交付五千元予被告，或當場交付十
      萬元，於步出事務所後，立即要求被告返還九萬五千元即可，何需大費周章，
      迨同日晚間方親自至被告家中收取九萬五千元，徒增自己之不便，也增加無法
      回收之風險？是被告所辯顯與常情有違，殊無可採。
（四）綜上所述，被告所辯顯係卸責之詞，殊無足取，本案罪證明確，被告犯行堪以
      認定，應予依法論科。
二、核被告事實欄編號(1)、(2)所為，均係犯刑法第三百四十六條第一項恐嚇取財罪。
    事實欄編號(2)所載被告於八十七年六月三十日起至同年七月四日止，多次恐嚇被
    害人交出安家費十萬元之行為，係基於同一恐嚇取財犯意下之接續行為，僅侵害
    一法益，只論以一罪。而被告先後恐嚇被害人交付偷渡費六萬元（即事實欄編號
    (1)）、交付安家費十萬元（即事實欄編號(2)）二次犯行，時間緊接，方法相同，
    觸犯罪構成要件相同之罪，顯係基於概括犯意為之，爰依連續犯規定以一罪論，
    並依法加重其刑。爰審酌被告以恫嚇手段恐嚇被害人交付財物，使被害人非但損
    失金錢十六萬元，且身心畏懼，又觀其品性、生活狀況、智識程度、犯罪所生之
    損害，與犯罪後仍未坦承犯行，迄今尚未與被害人達成和解等一切情狀，量處如
    主文所示之刑。
據上論斷，應依刑事訴訟法第二百九十九條第一項前段，刑法第五十六條、第三百四
十六條第一項，罰金罰鍰提高標準條例第一條前段，判決如主文。
中      華      民      國      九十一      年      四     月   二十五  日
                                  臺灣高雄地方法院刑事第四庭
                                        審判長法官    黃建榮
                                              法官    張桂美
                                              法官    莊珮君
右正本證明與原本無異。
如不服本判決，應於判決送達後十日內，向本院提出上訴狀。
            書記官    王高山
中    華    民    國      九十一      年      四      月      二十六      日
附錄本判決論罪科刑法條全文
刑法第三百四十六條
  意圖為自己或第三人不法之所有，以恐嚇使人將本人或第三人之物交付者，處六月
  以上五年以下有期徒刑，得併科一千元以下罰金。
  以前項方法得財產上不法之利益，或使第三人得之者，亦同。
  前二項之未遂犯罰之。
